臺灣高雄地方法院刑事判決　　　　　　　96年度訴字第2710號
公　訴　人　臺灣高雄地方法院檢察署檢察官
被　　　告　甲○○
上列被告因毒品危害防制條例案件，經檢察官提起公訴（96年度
毒偵字第3360號）暨移請併案審理（96年度毒偵字第4145號、第
6536號），本院判決如下：
    主  文
甲○○施用第一級毒品，處有期徒刑柒月，減為有期徒刑月又
拾伍日，如易科罰金，以新台幣壹仟元折算壹日，扣案如附表編
號、所示物品均沒收銷燬之；又施用第二級毒品，處有期徒
刑月，減為有期徒刑壹月又拾伍日，如易科罰金，以新台幣壹
仟元折算壹日，扣案如附表編號、所示物品均沒收銷燬之。
應執行有期徒刑肆月又拾伍日，如易科罰金，以新台幣壹仟元折
算壹日，扣案如附表所示物品均沒收銷燬之。
    事  實
一、甲○○前因施用毒品案件，經本院94年度毒聲字第2385號裁
    定送觀察、勒戒後，認無繼續施用毒品傾向，於民國94年10
    月31日執行完畢而釋放，另由台灣高雄地方法院檢察署檢察
    官以94年度毒偵字第7900號為不起訴處分確定。詎其猶不知
    悛悔，竟於前開觀察、勒戒執行完畢釋放後5 年內，猶基於
    施用第一級毒品海洛因之犯意，於96年3 月15日17時許，在
    其位於高雄縣彌陀鄉○○路206 號住處內，以將海洛因摻水
    後再以針筒注射之方式，非法施用第一級毒品海洛因1 次。
    另基於施用第二級毒品甲基安非他命之犯意，於96年3 月15
    日某時許，同在其上揭住處，以將甲基安非他命置入玻璃球
    燃燒加熱之方式，非法施用第二級毒品甲基安非他命1 次。
    嗣於96年3 月16日19時20分許，在高雄縣岡山鎮○○村○○
    路旁為警查獲，並經其同意後採尿送驗，始查悉上情，另扣
    得甲○○所有如附表所示物品。
二、案經高雄縣政府警察局岡山分局報請台灣高雄地方法院檢察
    署檢察官偵查起訴暨移請併案審理。
    理  由
一、上揭事實，業有尿液採證檢驗對照表及台灣檢驗科技股份有
    限公司96年4 月9 日濫用藥物尿液檢驗報告各1 件在卷可稽
    ，另扣得被告所有、如附表所示物品可資佐證。又附表編號
    、所示毒品送請高雄市立凱旋醫院鑑定之結果，確含有
    第一級毒品海洛因成分，有卷附該院96年3 月26日濫用藥物
    成品檢驗鑑定書1 件可佐；至其餘物品另由本院送請臺灣高
    雄醫學大學附設中和紀念醫院加以鑑驗，其中編號所示毒
    品呈現第二級毒品甲基安非他命陽性反應、編號所示玻璃
    球1 只則含有第二級毒品甲基安非他命成分，亦有高雄醫學
    大學附設中和紀念醫院檢驗報告2 份（0000-000、0000-000
    ）在卷可查，復據被告於本院審理中坦認上情不諱，足徵被
    告之自白核與事實相符，堪予採信。另查，被告前因施用毒
    品案件，經裁定送觀察、勒戒後，認無繼續施用毒品傾向，
    於94年10月31日執行完畢釋放，另由台灣高雄地方法院檢察
    署檢察官以94年度毒偵字第7900號為不起訴處分確定等情，
    有臺灣高等法院被告前案紀錄表1 份附卷可參，足認被告確
    於前開觀察、勒戒執行完畢釋放後、5 年內再犯毒品危害防
    制條例第10條之罪。職是，本件事證明確，被告犯行洵堪認
    定，應依法論科。
二、查海洛因、甲基安非他命各係毒品危害防制條例第2 條第2
    項第1 款、第2 款所定第一級毒品與第二級毒品，依法不得
    持有、施用及販賣。核被告甲○○所為，分別係違反毒品危
    害防制條例第10條第1 項施用第一級毒品罪、及同條第2 項
    施用第二級毒品罪。其施用第一級毒品海洛因與第二級毒品
    甲基安非他命前、後分別持有海洛因、甲基安非他命，應為
    施用之高度行為所吸收，均不另論罪。又被告所犯上開2 罪
    間犯意各別、行為互殊，觸犯構成要件相異之罪名，應予分
    論併罰。爰審酌被告前因施用毒品案件，經施以觀察、勒戒
    後，竟再為本件施用毒品犯行，足見其惡習已深，且戒絕毒
    癮之意志不堅，未能體悟施用毒品對自己、家人造成之傷害
    及社會之負擔，自屬可議；惟念其於犯後態度良好，並能坦
    承犯行，及施用毒品本質上係屬戕害自身健康之行為，尚未
    直接危害他人，反社會性程度應屬較低等一切情狀，分別量
    處如主文所示之刑。又被告前揭犯罪時間均在96年4 月24日
    以前，合於中華民國96年罪犯減刑條例所定減刑條件，應分
    別減為如主文所示之刑，並定其應執行之刑，且諭知易科罰
    金折算標準，以資懲儆。再者，扣案如附表編號至所示
    第一級毒品海洛因2 包及第二級毒品甲基安非他命1 包俱係
    查獲之毒品，且該包裝袋均與其內毒品業已無法析離；又附
    表編號玻璃球1 只檢驗結果呈現甲基安非他命陽性反應，
    亦與其內殘餘毒品同屬無法析離，應將之各視為第一級毒品
    與第二級毒品，從而不問屬於犯人與否，均依毒品危害防制
    條例第18條第1 項前段規定沒收銷燬之。
三、另查，起訴書雖指被告前自不詳之日起至96年3 月15日17時
    許止，先後涉有多次施用第一級毒品海洛因犯行云云。然除
    公訴意旨所載96年3 月15日17時許部分犯罪事實業據本院認
    定如前外，其餘犯罪事實則僅有被告之自白為憑，要無其他
    積極證據足以證明被告果有該等施用第一級毒品犯行，尚不
    得遽為不利於被告之認定。惟因檢察官認此部分核與上揭有
    罪部分具有實質上一罪關係，爰不另為無罪判決之諭知。
四、此外，台灣高雄地方法院檢察署96年度毒偵字第4145號移送
    併案意旨雖以被告於96年4 月12日15時40分回溯24小時內某
    時許涉有非法施用第一級毒品海洛因1 次；及同署96年度毒
    偵字第6536號併案意旨則謂被告於96年6 月21日15時5 分回
    溯24小時內某時許另有非法施用第一級毒品海洛因1 次，遂
    先後移請本院併案審理云云。惟按：針對各次施用毒品犯罪
    是否必須獨立加以評價？本院認為應審酌行為人各該施用毒
    品之舉是否係出於單一行為決意、進而多次實施同一構成要
    件行為為斷。倘依卷附證據可資認定行為人先後施用毒品果
    係出於個別、單獨之行為決意（例如長期施用安非他命、偶
    而施用一次MDMA；或施用海洛因後業已接受戒癮治療、經過
    相當時間後再行施用者），自應分別論以數罪為當；惟倘行
    為人確係基於單一行為決意而反覆多次施用毒品，由於其係
    本諸單一意思決定、實施相同構成要件之罪，各行為間彼此
    間具有密接關連性，侵害法益內容亦屬同一，自應包括論以
    一罪、即以法律上一罪加以評價，並視其犯罪程度之差異（
    如施用次數、施用期間等）而科予適當之刑，方不致產生過
    度評價之不當。查本件業據被告於審理中自承伊並沒有毒癮
    、一個月僅施用1 至3 次不等，只有朋友相約時才會施用，
    平時則不會想要施用等語屬實，且否認其涉有前揭併案意旨
    所指施用第一級毒品犯行，故客觀上實難率爾推認被告主觀
    上果係基於施用第一級毒品海洛因之單一行為決意而先後實
    行本案及併案意旨所載施用毒品之舉。職是，前揭併案意旨
    所示被告施用毒品犯行尚難積極證明與本件犯罪事實具有實
    質上一罪關係，本院自無從併予審理，應退由檢察官另為適
    法之處理，附此敘明。
據上論斷，應依刑事訴訟法第299 條第1 項前段，毒品危害防制
條例第10條第1 項、第2 項、第18條第1 項前段，刑法第11條、
刑法第41條第1 項、第51條第5 款，中華民國96年罪犯減刑條例
第2 條第1 項第3 款、第7 條、第9 條、第10條第1 項，判決如
主文。
中　　華　　民　　國　　96　　年　　8 　　月　　20　　日
                  刑事第四庭  審判長法官 郭玫利
                                    法官 林意芳
                                    法官 陳明呈
以上正本證明與原本無異。
如不服本判決應於收受本判決後10日內向本院提出上訴書狀，並
應敘述具體理由，如未敘述上訴理由者，應於上訴期間屆滿後20
日內補提理由書狀於本院（均須按他造當事人之人數附繕本）「
切勿逕送上級法院」。
中　　華　　民　　國　　96　　年　　8 　　月　　21　　日
　　　　　　　　　　　　　　　　　書記官 林明忠
附錄本判決論罪科刑之法條：
毒品危害防制條例第10條
施用第一級毒品者，處6 月以上5 年以下有期徒刑。
施用第二級毒品者，處3 年以下有期徒刑。
附表：
┌──┬────────────┬───────┬────────┐
│編號│扣案物品名稱、名稱      │毒品檢驗結果  │   備     註    │
├──┼────────────┼───────┼────────┤
│    │第一級毒品海洛因1包（檢 │呈現第一級毒品│依毒品危害防制條│
│  │驗前淨重0.029 公克、檢驗│海洛因陽性反應│例第18條第1 項前│
│    │後淨重0.011 公克）      │              │段規定沒收銷毀  │
├──┼────────────┼───────┼────────┤
│    │第一級毒品海洛因1 包（檢│同上          │同上            │
│  │驗前淨重0.16公克、檢驗後│              │                │
│    │淨重0.133公克）         │              │                │
├──┼────────────┼───────┼────────┤
│    │第二級毒品甲基安非他命1 │呈現第二級毒品│同上            │
│  │包（驗前淨重0.051 公克、│甲基安非他命陽│                │
│    │驗後淨重0.049公克）     │性反應        │                │
├──┼────────────┼───────┼────────┤
│  │殘留第二級毒品甲基安非他│同上          │同上            │
│    │命之玻璃球1 只          │              │                │
└──┴────────────┴───────┴────────┘
